臺灣臺北地方法院民事判決　　　　　　　100年度訴字第878號
原　　　告　安佳
被　　　告　石將砂岩藝術有限公司
法定代理人　陳雯怡
上列當事人間請求確認股東權不存在等事件，本院於中華民國10
0年4月22日言詞辯論終結，判決如下：
    主  文
確認原告與被告間之股東權不存在。
確認原告與被告間之清算人委任關係不存在。
訴訟費用新臺幣陸仟伍佰元由被告負擔。
    事實及理由
壹、程序部分
一、解散之公司除因合併、分割或破產而解散外，應行清算；解
    散之公司，於清算範圍內，視為尚未解散；公司經中央主管
    機關撤銷或廢止登記者，準用前開規定；公司之清算人，在
    執行職務範圍內，為公司負責人；有限公司之清算，以全體
    股東為清算人，但本法或章程另有規定或經股東決議，另選
    清算人者，不在此限，公司法第24條、第25條、第26條之1
    、第8條第2項、第113條準用第79條分別定有明文。查被告
    雖經臺北市政府於民國95年6月13日以府建商字第095795638
    00號函解散登記在案，有被告之變更登記表在卷可稽（見本
    院卷第30頁），是被告即應行清算，被告迄未向本院呈報清
    算人，有本院民事紀錄科查詢表足憑（見本院卷第26頁），
    是應以其全體股東為清算人，對外代表公司。依卷附被告之
    變更登記表所載（見本院卷第30頁），被告之股東除原告外
    ，尚有陳雯怡，故列陳雯怡為被告之法定代理人進行本件訴
    訟，合先敘明。
二、按訴狀送達後，原告不得將原訴變更或追加他訴，但請求之
    基礎事實同一者，不在此限，民事訴訟法第255條第1項第2
    款定有明文。本件原告起訴原聲明：「(一)確認原告在被告之
    出資額新臺幣（下同）60萬元及股東權利不存在。(二)確認原
    告與被告間之清算人委任關係不存在。(三)被告應向臺北市商
    業處將原告股東、清算人之登記辦理註銷變更登記。」嗣於
    100年3月4日具狀變更聲明為：「(一)確認原告與被告間之股
    東權不存在。(二)確認原告與被告間之清算人委任關係不存在
    。」原告所為之訴之變更，所請求之基礎事實同一，核與上
    開規定相符，應予准許。
貳、實體部分
一、原告起訴主張略以：原告係受訴外人盧明冠所託擔任被告公
    司之掛名負責人，相關程序係由盧明冠所辦理，於94年1月
    31日被告公司股東同意書上記載有關原告受讓原董事高寧霙
    新臺幣（下同）60萬元之出資額，且同意成為被告公司董事
    等語，惟依公司法第111條第3項規定，該股東同意書並未經
    全體股東同意而應為無效，故原告並非被告公司之股東及董
    事，且依另訴即本院96年訴字第7259號民事卷可知，另訴96
    年10月24日言詞辯論筆錄記載，陳雯怡稱：「95年我上網查
    證，石將公司已經於94年間轉讓給被告（即本件原告安佳）
    ，損害我們的利益」，又於另訴96年12月12日言詞辯論筆錄
    稱：「轉讓書沒有經過全體股東同意，所以無效。」，並有
    本院96年度訴字第7259號民事事件96年10月24日、96年12月
    12日言詞辯論筆錄可參。是被告將原告列為其股東及董事，
    而公司登記資料仍登記原告為股東及董事，且依公司法第
    113條準用第79條之規定，有限公司之清算，以全體股東為
    清算人，而被告公司業經解散登記，惟未選任清算人，致依
    上揭公司法第113條準用第79條之規定，原告亦因登記為被
    告股東，而為被告公司清算人，致原告私法上地位有受侵害
    之危險，爰提起本件訴訟，請求確認原告與被告間之股東權
    及清算人委任關係不存在等語。並聲明：如主文所示。
二、被告公司法定代理人陳雯怡則以：就原告所述事實沒有意見
    ，惟其亦為被害人，係受盧明冠所託而為掛名股東等語，資
    為抗辯。
三、按確認法律關係之訴，非原告有即受確認判決之法律上利益
    者，不得提起；確認證書真偽或為法律關係基礎事實存否之
    訴，亦同，民事訴訟法第247條第1項定有明文。所謂即受確
    認判決之法律上利益，係指法律關係之存否不明確，原告主
    觀上認其在法律上之地位有不安之狀態存在，且此種不安之
    狀態，能以確認判決將之除去者而言，若縱經法院判決確認
    ，亦不能除去其不安之狀態者，即難認有受確認判決之法律
    上利益（最高法院52年臺上字第1240號判例參照）。本件原
    告在主管機關臺北市政府之登記資料中，於94年1月31日被
    告公司股東同意書上記載有關原告受讓原董事高寧霙60萬元
    之出資額，且同意成為被告公司董事等語，業經本院依職權
    向臺北市政府調閱被告公司登記案卷查明，互核相符，客觀
    上確有使人誤認原告係被告公司之股東兼董事，且依公司法
    第113條準用第79條之規定，原告亦因登記為被告股東，而
    為被告公司清算人，致原告在私法上之地位不明，且有受侵
    害之危險，而此種不安之狀態，得以確認判決加以除去，揆
    諸前揭判例意旨，應認原告提起本件訴訟有受確認判決之法
    律上利益。
四、原告主張之上開事實，已據其提出與所述相符之被告公司變
    更登記事項表、被告公司股東同意書等件為證，並經本院依
    職權調閱本院96年度訴字第7259號確認委任關係不存在事件
    民事卷，並向臺北市政府調閱被告公司登記案卷查明，互核
    相符，且為被告公司法定代理人陳雯怡到庭所不爭執，自堪
    信原告之主張為真實。從而，原告請求確認其對於被告公司
    之股東權及清算人委任關係不存在，為有理由，應予准許。
五、訴訟費用負擔之依據：民事訴訟法第78條。
中    華    民    國   100    年    4     月    29    日
                  民事第五庭    法  官  宣玉華
以上正本係照原本作成
如對本判決上訴，須於判決送達後20日內向本院提出上訴狀。如
委任律師提起上訴者，應一併繳納上訴審裁判費。
中    華    民    國   100    年    5     月    2     日
                                書記官  謝梅琴